最高法院刑事判決　　　　　　　　　 111年度台上字第3368號
上　訴　人　黃斌發




選任辯護人　林志忠律師
上列上訴人因妨害性自主案件，不服臺灣高等法院臺中分院中華
民國111 年5 月4 日第二審判決（111 年度侵上訴字第18號，起
訴案號：臺灣南投地方檢察署110 年度偵字第126 、245 號），
提起上訴，本院判決如下：
    主  文
原判決撤銷，發回臺灣高等法院臺中分院。
    理  由
一、本件原審審理結果，認定上訴人甲○○有原判決附表（下稱
    附表）編號1 至7 所載與未滿14歲之甲女（民國91年生，真
    實姓名及年籍均詳卷）為性交各犯行明確，因而維持第一審
    論處其犯對於未滿14歲女子為性交7 罪刑之判決，駁回其在
    第二審之上訴。固非無見。
二、惟查：
  ㈠刑事訴訟法第161 條第1 項規定：檢察官就被告犯罪事實，
    應負舉證責任，並指出證明之方法。所謂犯罪事實應依證據
    認定之，及檢察官之舉證責任，自須就各個獨立評價之行為
    ，提出各自足以說服法院確認各行為均有罪之證據，不能籠
    統以本質上只能證明片段行為之證據資料，欲作為證明全部
    各行為之依據。而關於被告被訴分論併罰之多次犯行，法院
    憑以認定有罪之各項證據，尤須逐一印證、剖析，始足當之
    。又證人陳述之證言，如係轉述其聽聞自被害人陳述被害經
    過者，屬於與被害人之陳述具同一性之累積證據，不具補強
    證據之適格。
    本件原判決依憑上訴人部分之供述、告訴人甲女、證人即甲
    女同學乙女（真實姓名詳卷）之證言，佐以卷附民國105 年
    1 月12日甲女父母邀約上訴人至所營餐館之會談錄音及譯文
    、第一審法院勘驗上訴人下體及睪丸之皮膚特徵之勘驗筆錄
    、照片等證據，資為認定上訴人有如附表所示各犯行之主要
    論據。惟上訴人始終否認有本件性交各犯行，而原判決既認
    上訴人所為各犯行間，犯意個別、行為互殊，應分論併罰，
    然就前述證據何以均足以補強甲女指訴上訴人所犯各次犯行
    ，原判決並未逐一剖析敘明其理由及所憑之依據，單憑甲女
    陳稱於有如該附表所示各時、地之指訴，並以相同之證據籠
    統作為補強，遽認上訴人有該附表所示之各次犯行，理由已
    嫌不備。又原判決援引之乙女於第一審之證述：我從國小 1
    年級就認識甲女，2人係同學，我在國小5年級經由甲女認識
    上訴人，上訴人跟甲女有在交往，大約是在國小5 年級時，
    甲女有跟我說過她與上訴人發生性關係，地點是在金谷豐別
    館，甲女說為性行為時很痛等語，與甲女證述第一次與上訴
    人發生性行為後，曾告知乙女等情相符，乃認甲女指證並非
    虛構（見原判決第5、6頁）。則乙女此部分之證言，顯係聽
    聞自甲女陳述，屬於與甲女之陳述具同一性之累積證據，自
    不具補強甲女補強證據之適格，原判決採為證據，並為不利
    上訴人之認定，違反證據法則。
  ㈡事實審法院利用某種證據，憑為認定事實的基礎，必須先確
    實有該項證據存在，倘判決書內所記載之證據，與卷內訴訟
    資料顯不相適合，自屬採證違法，應認有證據上理由矛盾情
    形，均足以構成撤銷之原因。
    原判決以上訴人於警詢及偵查中坦承曾在LINE通訊軟體向甲
    女發出：「下面很濕」、「今天這樣爽不爽？」、「你現在
    都說不要，以後就會求著我要了啦！」、「舒不舒服？」等
    極為曖昧私密，且隱喻性行為生理、心理反應情形之內容，
    並與甲女之證述相符，乃認苟非其彼此間確曾發生性行為，
    以甲女當時僅國小6年級至國中1年級階段，應無可能為如此
    露骨程度之對話（見原判決第6 頁）。惟卷查，上訴人雖在
    警詢時，固對於所詢「你與代號AB000-A109517（即甲女 ）
    ，在LINE對話中，是否會談到鹹濕的對話，例如『下面很濕
    』、『今天這樣爽不爽？』、『你現在說不要，以後就會求
    著我要了啦！』？」答稱：「有」，但同時辯以：「第一單
    純開玩笑，第二因她也把我拉進Ａ片群組，我跟她也會一起
    看Ａ片，我就會開玩笑對話」，嗣於偵查中對檢察官詢以為
    何傳遞上開對話內容給甲女？則稱：「……被害人有拉我進
    去LINE的Ａ片群組，我們做業務的就是要求幽默，這些話我
    平常就會講了，像『嘴巴說不要，身體卻很誠實』、『你很
    猛』這些話都是我平常的用語，『你現在說不要，以後就會
    求著我要了』，我也想知道前因後果才能知道我有沒有講這
    些話。」等語（見警卷第8、9頁，他字偵查卷第94、95、12
    0 頁），倘若無訛，上訴人似非均明白坦認有傳送上揭訊息
    之行為。究竟上訴人有無坦承發送上開文字給甲女，事實容
    有不明，原判決同時援引上開2 處筆錄內容，以供述一致，
    作為上訴人坦承並為不利認定之證據，亦有證據上理由矛盾
    之違法。
三、以上，或為上訴意旨所指摘，或為本院得依職權調查之事項
    ，而上述違背法令，影響於事實之確定，本院無可據以為裁
    判，應認原判決有撤銷發回更審之原因。
據上論結，應依刑事訴訟法第397條、第401條，判決如主文。
中    華    民    國   111    年    9     月    21    日
                  刑事第七庭審判長法  官  段  景  榕  
                                  法  官  沈  揚  仁  
                                  法  官  汪  梅  芬  
                                  法  官  宋  松  璟  
                                  法  官  楊  力  進  
本件正本證明與原本無異
                                  書記官
中    華    民    國   111    年    9     月    22    日